【裁判字號】    98,訴,136
【裁判日期】    980225
【裁判案由】    違反毒品危害防制條例
【裁判全文】
臺灣嘉義地方法院刑事判決               98年度訴字第136號
公  訴  人  臺灣嘉義地方法院檢察署檢察官
被      告  甲○○
上列被告因毒品危害防制條例案件，經檢察官提起公訴（97年度
毒偵字第1828號），本院合議庭裁定由受命法官獨任行簡式審判
程序，判決如下：
    主  文
甲○○施用第一級毒品，累犯，處有期徒刑捌月。扣案之海洛因
壹包（海洛因驗餘淨重零點零零參伍公克）沒收銷燬之，上開毒
品外包裝袋壹個沒收。
    犯 罪 事 實
一、甲○○前因施用毒品案件，經本院以90年度毒聲字第1036號
    裁定送觀察勒戒後，認無繼續施用毒品傾向，於民國90年12
    月25日釋放，並經臺灣嘉義地方法院檢察署檢察官於同日以
    90年度毒偵字第1180號為不起訴處分確定。又前因於95年6
    月1日施用毒品之毒品危害防制條例案件，經本院以95年度
    訴字第464號判決，判處有期徒刑7月確定，復因毒品危害防
    制條例案件，經本院以96年度訴字第60號判決，判處有期徒
    刑7月確定，上揭2罪經減刑裁定為應執行有期徒刑6月確定
    ，於96年7月25日執行完畢。猶不知悔改，於觀察勒戒執行
    完畢釋放後，再基於施用第1級毒品之犯意，於97年11月27
    日凌晨0時許，在其嘉義縣水上鄉粗溪村粗溪90號住處房間
    內，以將海洛因置入香菸內點燃吸食之方式，施用海洛因1
    次。嗣於同日早上11時20分許，為警持搜索票在其上開住處
    執行搜索，扣得其所有供施用毒品所用之海洛因1包，且於
    同日中午12時30分許，經警採尿送驗，呈嗎啡陽性反應。
二、案經嘉義市警察局第二分局報請臺灣嘉義地方法院檢察署檢
    察官偵查起訴，經本院合議庭裁定由受命法官獨任行簡式審
    判程序。
    理  由
一、訊據被告甲○○對於在上揭時地施用第1級毒品海洛因之犯
    行，於本院準備程序及審理時均坦承不諱（見本院卷第26、
    34-35頁），並有搜索票、搜索扣押筆錄各1份及照片1張附
    卷可憑（見警卷第8-11、15頁），且被告於97年11月27日中
    午12時30分許，經警採尿送驗結果，呈嗎啡陽性反應，有高
    雄市立凱旋醫院濫用藥物尿液檢驗報告、尿液送驗姓名對照
    表各1紙在卷可參（見警卷第14頁、偵卷第19頁），又扣案
    疑似海洛因之白粉1包，經送鑑定結果確含有海洛因成分，
    海洛因驗餘淨重0.0035公克，此有行政院衛生署草屯療養院
    草療鑑字第0971200032號鑑定書1份在卷足憑（見偵卷第16
    頁），另有海洛因1包扣案可資佐證，足認被告自白與事實
    相符。
二、按毒品危害防制條例於92年7月9日修正公布，自93年1月9日
    施行，其中第20條、第23條將施用毒品之刑事處遇程序，區
    分為「初犯」及「5年內再犯」、「5年後再犯」。依其立法
    理由之說明：「初犯」，經觀察、勒戒或強制戒治後，應為
    不起訴處分或不付審理之裁定；經觀察、勒戒或強制戒治執
    行完畢釋放後，「5年內再犯」者，因其再犯率甚高，原實
    施之觀察、勒戒及強制戒治既已無法收其實效，爰依法追訴
    或裁定交付審理。至於經觀察、勒戒或強制戒治執行完畢釋
    放後，「5年後再犯」者，前所實施之觀察、勒戒或強制戒
    治已足以遮斷其施用毒品之毒癮，為期自新及協助其斷除毒
    癮，仍適用「初犯」規定，先經觀察、勒戒或強制戒治之程
    序。從而依修正後之規定，僅限於「初犯」及「5年後再犯
    」二種情形，始應先經觀察、勒戒或強制戒治程序。倘被告
    於5年內已再犯，經依法追訴處罰，縱其第3次（或第3次以
    上）再度施用毒品之時間，在初犯經觀察、勒戒或強制戒治
    執行完畢釋放5年以後，已不合於「5年後再犯」之規定，且
    因已於「5年內再犯」，顯見其再犯率甚高，原實施觀察、
    勒戒或強制戒治，已無法收其實效，即應依該條例第10條處
    罰，最高法院95年度第7次刑事庭會議決定可資參照。查被
    告前因施用毒品案件，經本院以90年度毒聲字第1036號裁定
    送觀察勒戒後，認無繼續施用毒品傾向，於90年12月25日釋
    放，並經臺灣嘉義地方法院檢察署檢察官於同日以90年度毒
    偵字第1180號為不起訴處分確定。又前因於95年6月1日施用
    毒品之毒品危害防制條例案件，經本院以95年度訴字第464
    號判決，判處有期徒刑7月確定，復因毒品危害防制條例案
    件，經本院以96年度訴字第60號判決，判處有期徒刑7月確
    定，上揭2罪經減刑裁定為應執行有期徒刑6月確定，於96年
    7月25日執行完畢，有臺灣高等法院被告前案紀錄表1份附卷
    可憑，是被告於觀察勒戒執行完畢釋放後，於5年內已再犯
    ，並經依法追訴處罰，雖其本件再度施用毒品之時間，在經
    觀察勒戒執行完畢釋放5年以後，已不合於「5年後再犯」之
    規定，依上開決定，應依法追訴處罰甚明。本件事證明確，
    被告之犯行堪予認定。
三、核被告所為，係犯毒品危害防制條例第10條第1項之施用第
    1級毒品罪。被告持有第1級毒品海洛因進而施用之，其持有
    之低度行為應為施用之高度行為所吸收，不另論罪。被告受
    徒刑之執行完畢後，5年以內故意再犯本件有期徒刑以上之
    罪，為累犯，應依刑法第47條第1項規定加重其刑。爰審酌
    被告前因施用毒品犯行，經觀察勒戒執行完畢，猶不思藉機
    徹底戒除施用毒品之惡習，仍再次施用毒品，惟其施用毒品
    係自戕行為，及本件施用毒品之手段，其犯後坦承犯行態度
    良好等一切情狀，量處如主文所示之刑，以示懲儆。扣案之
    海洛因1包，海洛因驗餘淨重0.0035公克，屬毒品危害防制
    條例所稱之第1級毒品，應依毒品危害防制條例第18條第1項
    前段之規定，宣告沒收銷燬之；扣案之前開毒品外包裝袋1
    個，係被告所有，用於包裹毒品，防其裸露、逸出、潮濕，
    便於持有藉以施用海洛因，係被告供犯罪所用之物，業據被
    告於本院審理時供承在卷（見本院卷第34頁），爰依刑法第
    38條第1項第2款規定宣告沒收。
據上論斷，應依刑事訴訟法第273條之1第1項、第299條第1項前
段，毒品危害防制條例第10條第1項、第18條第1項前段，刑法第
11條前段、第47條第1項、第38條第1項第2款，判決如主文。
本案經檢察官陳昱奉到庭執行職務。
中    華    民    國    98    年    2     月    25    日
                    刑事第二庭  法  官  卓春慧
以上正本證明與原本無異。
如不服本判決應於收受判決後10日內向本院提出上訴書狀，並應
敘述具體理由；其未敘述上訴理由者，應於上訴期間屆滿後20日
內向本院補提理由書（均須按他造當事人之人數附繕本）「切勿
逕送上級法院」。
中    華    民    國    98    年    2     月    25    日
                                書記官  李玫娜
附錄論罪科刑法條全文：
毒品危害防制條例第10條第1項：
施用第一級毒品者，處6月以上5年以下有期徒刑。


司法院資訊處製作；財團法人民間司法改革基金會備份。
